【裁判字號】    97,上,811
【裁判日期】    980120
【裁判案由】    損害賠償
【裁判全文】
臺灣高等法院民事判決                   97年度上字第811號
上  訴  人  富邦產物保險股份有限公司
法定代理人  丙○○
訴訟代理人  乙○○
被上訴人    甲○○
上列當事人間請求損害賠償事件，上訴人對於中華民國97年3月
31日臺灣桃園地方法院96年度訴字第2115號第一審判決提起上訴
，本院於中華民國98年1月6日言詞辯論終結，判決如下：
    主    文
原判決關於駁回上訴人後開第二項之訴部分，及訴訟費用之裁判
廢棄。
被上訴人應給付上訴人新台幣玖萬零捌佰伍拾元。
其餘上訴駁回。
第一、二審訴訟費用，由被上訴人負擔十分之一，餘由上訴人負
擔。
    事實與理由
一、本件被上訴人經合法通知，未於言詞辯論期日到場，核無民
    事訴訟法第386條所列各款情形，爰依上訴人之聲請，由其
    一造辯論而為判決。
二、上訴人起訴主張：被上訴人於民國（下同）95年11月2日駕
    駛車號0158-KH號自小客車，行經台灣省桃園縣龍潭鄉○○
    路665巷口，因無照駕駛，不慎撞及被害人黃劉京妹，致其
    傷重不治死亡，上揭肇事之0158-KH號自小客車，已向伊投
    保強制汽車責任保險，事故發生時尚在保險期間中，經被害
    人家屬書面通知及伊查證屬實後，即依強制汽車責任保險法
    及保險契約賠付訴外人即黃劉京妹之受益人合計新台幣（下
    同）1,590,850元。被上訴人於駕駛執照被吊扣期間仍開車
    肇事，依強制汽車責任保險法第29條第1項第5款及強制汽車
    責任保險單條款第5條第1項第4款之規定，伊於履行保險給
    付後，得代位行使請求權人對被上訴人之給付權等情。求為
    判決：被上訴人應給付上訴人1,590,850元及自起訴狀繕本
    送達翌日起至清償日止按年息百分之五計算之利息。被上訴
    人於原審未於言詞辯論期日到場，亦未提出書狀作何聲明陳
    述。
三、原審判決為上訴人敗訴之判決，上訴人不服，提起上訴，其
    上訴聲明為：（一）原判決廢棄。（二）上開廢棄部分，被
    上訴人應給付上訴人1,590,850元。被上訴人未於言詞辯論
    期日到場，亦未提出書狀作何聲明陳述。
四、上訴人主張被上訴人於民國（下同）95年11月2日駕駛車號
    0158-KH號自小客車，行經台灣省桃園縣龍潭鄉○○路665巷
    口時，應減速慢行，作隨時停車之準備，且依當時天候、路
    況，非其所不能注意，竟疏未注意減速慢行即貿然通過上述
    交岔路口，不慎撞及被害人黃劉京妹，使黃劉京妹人車倒地
    ，受有頭部撕裂傷約7公分、右股骨骨折、左脛骨骨折之傷
    害，送醫後於96年1月23日死亡，上揭肇事之0158-KH號自小
    客車，已向伊投保強制汽車責任保險，事故發生時尚在保險
    期間中，伊已賠付訴外人即黃劉京妹之受益人合計新台幣（
    下同）1,590,850元，其中150萬元為死亡給付，其餘為體傷
    之醫療給付之事實，業據上訴人所陳明，並有交通隊交通事
    故當事人登記聯單、道路交通事故現場圖、相驗屍體證明書
    、汽車險理賠申請書、診斷證明書、醫療費用收據、除戶戶
    籍謄本、繼承人身分證及汽車險賠款暨電匯同意書、交通事
    故調查卷等件在卷可稽（見原審卷第5至31頁、本院卷第18
    頁、第22至41頁），堪信為真實。
五、按汽車駕駛人，駕駛執照業經吊扣期間駕駛小型車或機器腳
    踏車者，處新臺幣6千元以上1萬2千元以下罰鍰，並當場禁
    止其駕駛。被保險人違反道路交通管理處罰條例第21條或第
    21條之1規定而駕車，致被保險汽車發生汽車交通事故者，
    保險人仍應依本法規定負保險給付之責。但得在給付金額範
    圍內，代位行使請求權人對被保險人之請求權。道路交通管
    理處罰條例第21條第1項第5款、強制汽車責任保險法第29條
    第1項第5款定有明文。另本件強制汽車責任保險條款第5條
    第1項第4款亦約定「被保險人違反道路交通管理處罰條例第
    21條或第21條之1規定而駕車，致被保險汽車發生汽車交通
    事故者，本公司仍依本保險契約約定負保險給付之責。但得
    在給付金額範圍內，代位行使請求權人對被保險人之請求權
    。」有該保險條款在卷可稽（見本院卷第19頁）。又被上訴
    人因喝酒駕車，經主管機關吊扣其駕駛執照，期間自94年12
    月16日起至95年12月15日止，有桃園縣政府警察局龍潭分局
    函送之「證號查詢汽車駕駛人」在卷足憑（見本院卷第41頁
    ），上訴人主張被上訴人係於駕駛執照被吊扣期間開車肇事
    ，其得在所為保險給付金額範圍內，代位行使請求權人對被
    保險人即被上訴人之請求權，固非無據。惟強制汽車責任保
    險法所稱保險事故為使用汽車致乘客或第三人傷害或死亡之
    事故，其給付項目計有傷害醫療費用給付、殘廢給付與死亡
    給付（強制汽車責任保險法第13條、第27條第1項之規定參
    照）。而本件被害人黃劉京妹之遺體經臺灣桃園地方法院檢
    察署檢察官督同法醫師解剖結果，查得被害人黃劉京妹原有
    腎臟病、氣喘、低甲狀腺等宿疾，因本件車禍導致雙下肢骨
    折後，因臥床併發肺炎敗血症而死亡，業經原審調取該案卷
    宗查閱無訛，並有該署96年度偵字第27921號檢察官起訴書
    在卷足憑（見原審卷第53至54頁）。而一般人雙下肢骨折之
    狀況極易復原，在客觀條件下應不致造成死亡之結果，本件
    既因被害人原有腎臟病、氣喘、低甲狀腺等宿疾，致引起併
    發症，即難認為被害人之死亡與本件車禍間有相當因果關係
    存在，上開檢察官起訴書及法務部法醫研究所96年08月01日
    法醫理字第0960002246號函亦均同此見解（見原審卷第54頁
    ），被害人黃劉京妹之死亡與本件車禍間既無相當因果關係
    存在，被害人黃劉京妹之死亡即非可認係被上訴人使用汽車
    所造成。則上訴人主張被上訴人於駕駛執照被吊扣期間開車
    肇事，就其所為體傷醫療給付90,850元部分，固得依保險契
    約第5條第1項第4款及強制汽車責任保險法第29條第1項第5
    款規定，代位行使請求權人對被上訴人之請求權，請求被上
    訴人給付。但就死亡給付150萬元部分，因被害人黃劉京妹
    之死亡，非被上訴人使用汽車所造成，上訴人依上開保險契
    約及強制汽車責任保險法規定本不負死亡保險給付之責，其
    自亦無從依保險契約第5條第1項第4款及強制汽車責任保險
    法第29條第1項第5款規定，代位行使請求權人對被上訴人之
    請求權，而請求被上訴人給付。
六、綜上所述，上訴人本於保險契約第5條第1項第4款及強制汽
    車責任保險法第29條第1項第5款規定，請求被上訴人給付
    90,850元部分，為有理由，應予准許。逾此所為請求，為無
    理由，應予駁回。原審就上開應准許部分，為上訴人敗訴之
    判決，尚有未洽，上訴意旨求予廢棄改判，為有理由，爰由
    本院予以廢棄改判如主文第2項所示。至於上訴人之請求不
    應准許部分，原判決為上訴人敗訴之判決，經核於法並無不
    合，上訴意旨求予廢棄改判，為無理由，應駁回其上訴。
七、本件事證已臻明確，兩造其餘之攻擊防禦方法及所提證據，
    經審酌後認均無礙判決之結果，爰不予一一論述。
八、據上論結，本件上訴為一部有理由，一部無理由，依民事訴
    訟法第450條、第449條第1項、第79條、第463條、第385條
    第1項前段，判決如主文。
中    華    民    國    98    年    1     月    20    日
                    民事第三庭
                        審判長法  官  林敬修
                              法  官  吳青蓉
                              法  官  張靜女
正本係照原本作成。
不得上訴。
中    華    民    國    98    年    1     月    20    日
                              書記官  廖麗蓮


司法院資訊處製作；財團法人民間司法改革基金會備份。
